【裁判字號】    96,訴,4251
【裁判日期】    970521
【裁判案由】    清償借款
【裁判全文】
臺灣臺北地方法院民事判決              96年度訴字第4251號
原          告  臺北富邦商業銀行股份有限公司
法定代理人      卯○○
訴訟代理人      戊○○
                甲○○
                丑○○
                壬○
被          告  金僑貿易有限公司
兼法定代理人    辛○○
被          告  寅○○
                子○○○
                庚○○
                丙○○
                乙○○
兼上列四被告共
同訴訟代理人    癸○○    住同.
                丁○○    住同.
                己○○    住桃.
上列當事人間請求清償借款事件，本院於民國九十七年五月七日
辯論終結，判決如下：
    主    文
被告子○○○、庚○○、丙○○、乙○○、癸○○、丁○○、己○○應於繼承林金信遺產範圍內，與被告金僑貿易有限公司、辛○○、寅○○連帶給付原告新臺幣壹佰伍拾壹萬零捌佰零玖元，
及自民國九十五年九月二十四日起至清償日止，按週年利率百分
之五點一九計算之利息，以及自民國九十五年十月二十五日起至
清償日止，逾期在六個月以內者，按上開利率百分之十，逾期超
過六個月部分，按上開利率百分之二十計算之違約金。
被告金僑貿易有限公司、辛○○、寅○○應連帶給付原告新臺幣
伍拾萬捌仟壹佰捌拾伍元，及按附表所示之金額、期間、利率
計算之利息、違約金。
訴訟費用由被告子○○○、庚○○、丙○○、乙○○、癸○○、
丁○○、己○○於繼承林金信遺產範圍內，與被告金僑貿易有限
公司、辛○○、寅○○連帶負擔四分之三，餘由被告金僑貿易有
限公司、辛○○、寅○○連帶負擔。
本判決第一項於原告以新臺幣伍拾萬仟陸佰元或同額之中央政
府建設公債九十三年度甲類第七期債票為被告供擔保後，得假執
行。
本判決第二項於原告以新臺幣壹拾柒萬玖仟肆佰元或同額之中央
政府建設公債九十三年度甲類第七期債票為被告供擔保後，得假
執行。
    事實及理由
甲、程序方面：
一、本件依原告與被告金僑貿易有限公司、辛○○、寅○○及被
    繼承人林金信間借據第七條第二點、約定書第十一條、保證
    書第三條，雙方合意以本院為第一審管轄法院，依民事訴訟
    法第二十四條第一項規定，本院自有管轄權。
二、按訴狀送達後，原告不得將原訴變更或追加他訴。但有下列
    各款情形之一者，不在此限：(一)被告同意者；(二)請求之基礎
    事實同一者；(三)擴張或減縮應受判決事項之聲明者；(五)該訴
    訟標的對於數人必須合一確定時，追加其原非當事人之人為
    當事人者；(七)不甚礙被告之防禦及訴訟之終結者；被告於訴
    之變更或追加無異議，而為本案之言詞辯論者，視為同意變
    更或追加，民事訴訟法第二百五十五條第一項第一、二、三
    、五、七款、第二項定有明文。
三、本件原告於民國九十六年八月六日本院言詞辯論期日追加被
    告子○○○、庚○○、丙○○、乙○○、癸○○、丁○○、
    己○○七人，並變更訴之聲明為「I被告子○○○、庚○○
    、丙○○、乙○○、癸○○、丁○○、己○○應在繼承林金
    信遺產之限度內，與被告金僑貿易有限公司、辛○○、寅○○連帶給付原告新臺幣（下同）一百五十一萬零八百零九元
    ，及按起訴狀附表一所示之利息、違約金。II被告金僑貿易
    有限公司、辛○○、寅○○應連帶給付原告五十三萬八千一
    百八十五元，及按起訴狀附表二所示之利息、違約金。III願
    供中央政府建設公債九十三年度甲類第七期債票為擔保，請
    准宣告假執行」，另於同年九月十九日具狀變更起訴狀附表
    利息起算日及利率，原告所追加被告為原起訴被告金僑貿易
    有限公司連帶保證人林金信之繼承人，就訴訟標的有合一確
    定之必要，訴之變更部分非唯訴訟標的（兩造間借款返還請
    求權、連帶保證約款）相同、基礎事實同一（被告金僑貿易
    有限公司積欠借款、被告辛○○、寅○○及被繼承人林金信
    為其連帶保證人）、僅係減縮訴之聲明，無礙被告之防禦及
    訴訟之終結，且經到庭被告子○○○、庚○○、丙○○、乙○○、癸○○、丁○○、己○○無異議而為本案之言詞辯論
    ，於法自無不合，本院爰就變更後之聲明為裁判。
四、原告之法定代理人於本院審理中代理權消滅，業經法定代理
    人卯○○具狀聲明承受訴訟。
五、被告金僑貿易有限公司、辛○○、寅○○經合法通知均未於
    言詞辯論期日到場，核無民事訴訟法第三百八十六條各款所
    列情事，爰依原告之聲請，由其一造辯論而為判決，合先敘
    明。
乙、實體方面
一、原告方面：
（一）聲明：
    １被告子○○○、庚○○、丙○○、乙○○、癸○○、丁○○、己○○應在繼承林金信遺產之限度內，與被告金僑貿
      易有限公司、辛○○、寅○○連帶給付原告一百五十一萬
      零八百零九元，及按起訴狀附表一所示之利息、違約金（
      即自九十五年九月二十四日起至清償日止，按週年利率百
      分之五點一九計算之利息，以及自九十五年十月二十五日
      起至清償日止，逾期在六個月以內者，按上開利率百分之
      十，逾期超過六個月部分，按上開利率百分之二十計算之
      違約金）。
    ２被告金僑貿易有限公司、辛○○、寅○○應連帶給付原告
      五十三萬八千一百八十五元，及按更正後起訴狀附表二所
      示之利息、違約金。
    ３願供中央政府建設公債九十三年度甲類第七期債票為擔保
      ，請准宣告假執行。
（二）原告起訴主張：
    １被告金僑貿易有限公司先於民國九十二年六月二十四日與
      臺北銀行股份有限公司（以下簡稱臺北銀行）訂立借貸契
      約，約定由被告金僑貿易有限公司向臺北銀行借款四百萬
      元，借款期間自撥款日起至九十七年六月二十三日止，利
      息按臺北銀行牌告基準利率加碼年息百分之一‧二五機動
      計算，每月計付一次，自借款日起，以一個月為一期，依
      年金法計算月付金，按月平均攤還本息，如遲延還本或付
      息時，逾期在六個月以內者，按約定利率百分之十，逾期
      超過六個月部分，按約定利率百分之二十加付違約金，如
      有任何一宗債務停止履行全部或一部債務本金或不依約付
      息時，債務視為全部到期。
      另被告辛○○、寅○○與被繼承人林金信亦於九十二年六
      月二十四日與臺北銀行訂立保證契約，約定辛○○、寅○○、林金信三人向臺北銀行保證凡被告金僑貿易有限公司
      對臺北銀行現在（包括過去已發生尚未清償）及將來連續
      發生之票據、借款、墊款、保證及其他有關債務，均包括
      利息、遲延利息、違約金、損害賠償及有關與行上開債務
      所需之一切費用等，以四百八十萬元為限額，願與金僑貿
      易有限公司連帶負全部清償之責，金僑貿易有限公司如到
      期（包括喪失期限利益視為到期）不履行債務，一經臺北
      銀行通知，辛○○、寅○○與被繼承人林金信願立即如數
      清償，且臺北銀行無庸先向金僑貿易有限公司催告或為審
      判上之請求或強制執行，亦無需先就擔保品處分受償，得
      逕向辛○○、寅○○與被繼承人林金信請求清償，即願拋
      棄民法第七百四十五條所規定之先訴抗辯權。
    ２被告金僑貿易有限公司復於九十三年十月二十八日與臺北
      銀行訂立借貸契約，約定由被告金僑貿易有限公司向臺北
      銀行借款一百萬元，借款期間自撥款日起至九十七年十一
      月七日止，其中五十萬元利息按臺北銀行牌告基準利率加
      碼年息百分之一‧二五機動計算，其餘五十萬元利息按臺
      北銀行牌告基準利率加碼年息百分之一‧五機動計算，均
      每月計付一次，自借款日起，以一個月為一期，分三六期
      將借款本金還清，如遲延還本或付息時，逾期在六個月以
      內者，按約定利率百分之十，逾期超過六個月部分，按約
      定利率百分之二十加付違約金，如有任何一宗債務停止履
      行全部或一部債務本金或不依約付息時，債務視為全部到
      期。
      另被告辛○○、寅○○亦於九十三年十月二十八日與臺北
      銀行訂立保證契約，約定辛○○、寅○○二人向臺北銀行
      保證凡被告金僑貿易有限公司對臺北銀行現在（包括過去
      已發生尚未清償）及將來連續發生之票據、借款、墊款、
      保證及其他有關債務，均包括利息、遲延利息、違約金、
      損害賠償及有關與行上開債務所需之一切費用等，以一百
      二十萬元為限額，願與金僑貿易有限公司連帶負全部清償
      之責，金僑貿易有限公司如到期（包括喪失期限利益視為
      到期）不履行債務，一經臺北銀行通知，辛○○、寅○○
      願立即如數清償，且臺北銀行無庸先向金僑貿易有限公司
      催告或為審判上之請求或強制執行，亦無需先就擔保品處
      分受償，得逕向辛○○、寅○○請求清償，即願拋棄民法
      第七百四十五條所規定之先訴抗辯權。
    ３臺北銀行於九十四年一月一日與富邦商業銀行股份有限公
      司（以下簡稱富邦商銀）合併，臺北銀行為存續銀行，富
      邦商銀為消滅銀行，並變更名稱為原告即「臺北富邦商業
      銀行股份有限公司」，原臺北銀行之權利義務自仍由原告
      行使負擔之。
    ４被告金僑貿易有限公司另於九十四年八月三日與原告訂立
      借貸契約，約定由被告金僑貿易有限公司向原告借款一百
      萬元，借款期間自撥款日起至九十七年八月三日止，利息
      第一年按年息百分之五計算，第二年起按原告牌告基準利
      率加碼年息百分之一‧四六機動計算，每月計付一次，自
      借款日起，依年金法計算月付金，按月平均攤還本息，如
      遲延還本或付息時，逾期在六個月以內者，按約定利率百
      分之十，逾期超過六個月部分，按約定利率百分之二十加
      付違約金，如有任何一宗債務停止履行全部或一部債務本
      金或不依約付息時，債務視為全部到期。
      另被告辛○○、寅○○又於九十四年八月三日與原告訂立
      保證契約，約定辛○○、寅○○二人向原告保證凡被告金
      僑貿易有限公司對原告現在（包括過去已發生尚未清償）
      及將來連續發生之票據、借款、墊款、保證及其他有關債
      務，均包括利息、遲延利息、違約金、損害賠償及有關與
      行上開債務所需之一切費用等，以一百二十萬元為限額，
      願與金僑貿易有限公司連帶負全部清償之責，金僑貿易有
      限公司如到期（包括喪失期限利益視為到期）不履行債務
      ，一經原告通知，辛○○、寅○○願立即如數清償，且原
      告無庸先向金僑貿易有限公司催告或為審判上之請求或強
      制執行，亦無需先就擔保品處分受償，得逕向辛○○、寅
      ○○請求清償，即願拋棄民法第七百四十五條所規定之先
      訴抗辯權。
    ５詎被告金僑貿易有限公司就九十二年六月二十四日之四百
      萬元貸款僅攤還至九十五年九月二十四日止，即未依約清
      償，債務視為全部到期，尚積欠一百五十一萬零八百零九
      元，及自九十五年九月二十四日起至清償日止，按週年利
      率百分之五‧一九計算之利息，以及自九十五年十月二十
      五日起至清償日止，逾期在六個月以內者，按上開利率百
      分之十，逾期超過六個月部分，按上開利率百分之二十計
      算之違約金。
      被告金僑貿易有限公司就九十三年十月二十八日之一百萬
      元貸款，其中五十萬元僅攤還至九十五年九月八日止，另
      五十萬元僅攤還至九十五年十月八日止，即未依約清償，
      債務均視為全部到期，其中五十萬元部分尚積欠十九萬四
      千四百六十四元，及自九十五年九月八日起至清償日止，
      按週年利率百分之五‧一九計算之利息，以及自九十五年
      十月九日起至清償日止，逾期在六個月以內者，按上開利
      率百分之十，逾期超過六個月部分，按上開利率百分之二
      十計算之違約金；另五十萬元部分尚積欠十八萬零五百七
      十六元，與自九十五年十月八日起至清償日止，按週年利
      率百分之五‧四四計算之利息，以及自九十五年十一月九
      日起至清償日止，逾期在六個月以內者，按上開利率百分
      之十，逾期超過六個月部分，按上開利率百分之二十計算
      之違約金。
      被告金僑貿易有限公司就九十四年八月三日之一百萬元貸
      款僅攤還本息至九十六年一月三日止，即未依約清償，債
      務視為全部到期，尚積欠十六萬三千一百四十五元，及自
      九十六年一月四日起至清償日止，按週年利率百分之五‧
      四五計算之利息，以及自九十六年二月五日起至清償日止
      ，逾期在六個月以內者，按上開利率百分之十，逾期超過
      六個月部分，按上開利率百分之二十計算之違約金。
    ６連帶保證人林金信於九十二年七月二十八日死亡，被告子
      ○○○、庚○○、丙○○、乙○○、癸○○、丁○○、己○○分別為其配偶、子女，且均未拋棄繼承，但被告子○○○、庚○○、癸○○、丁○○曾經聲請限定繼承，丙○○、乙○○、己○○應視為同為限定之繼承。
    ７爰依兩造間借貸契約、保證契約，請求被告子○○○、庚○○、丙○○、乙○○、癸○○、丁○○、己○○在所繼
      承財產範圍內與被告金僑貿易有限公司、辛○○、寅○○
      連帶給付原告如訴之聲明第一項所示之金額、利息、違約
      金，請求被告金僑貿易有限公司、辛○○、寅○○連帶給
      付原告如訴之聲明第二項所示之金額、利息、違約金。
（三）對被告答辯之陳述：
    １被繼承人林金信係自八十三年七月四日起即陸續簽發保證
      書，擔任被告金僑貿易有限公司之連帶保證人，並提供身
      分證，原告留存有影本，其亦從未終止任一保證契約，故
      其確有擔任被告金僑貿易有限公司連帶保證人之意思。
    ２林金信固曾經截肢，但被告子○○○、庚○○、丙○○、
      乙○○、癸○○、丁○○、己○○承認其有裝義肢，外觀
      上自無法看出，且保證書簽立日期並非林金信住院期間，
      亦非林金信洗腎日。
    ３該保證書上「林金信」之印文為真正，至簽名字跡可能因
      林金信身體不適而有改變，被告如辯稱遭盜用，應舉證證
      明。
（四）證據：提出借據、約定書、保證書、放款帳卡（年金戶本
      息）、戶籍謄本、臺灣屏東地方法院九十二年度繼字第五
      五七號民事裁定、行政院金融監督管理委員會金管銀(六)字
      第０九三００三六六四一號函、股份有限公司變更登記表
      、押匯總質權書、開發信用狀約定書、約定書、出口押匯
      約定書，並聲請訊問證人即原告員工張慶良、黃吉田，函
      財團法人長庚紀念醫院林口分院（以下簡稱林口長庚醫院
      ）調被繼承人林金信病歷資料，及函華南商業銀行股份有
      限公司、臺灣郵政股份有限公司調林金信開戶印鑑資料。
二、被告方面：
（一）被告子○○○、庚○○、丙○○、乙○○、癸○○、丁○○、己○○以被繼承人林金信早於八十幾年間即視力不良
      、後因糖尿病截肢，出入需他人攙扶協助，又自九十年三
      月十三日起定時於每週一、三、五中午至下午前往桃園華
      揚醫院洗腎，九十二年間並因併發症病危，在林口長庚醫
      院住院治療，且意識不清，應無可能與臺北銀行簽立九十
      二年六月二十四日之保證契約，且該保證書上「林金信」
      之簽名字跡與原告所提九十年六月七日以前契約上之簽名
      明顯不同、並非真正等語，資為抗辯，請求駁回原告之訴
      ，並提出診斷證明書、病患出（轉）院雇用他院救護車、
      特別護士記錄單、收據、死亡證明書為證。
（二）被告金僑貿易有限公司、辛○○、寅○○經合法通知，無
      正當理由未到庭，亦未提出書狀為任何聲明或陳述。
三、原告主張之事實，業據提出借據、約定書、保證書、放款帳
    卡（年金戶本息）、戶籍謄本、臺灣屏東地方法院九十二年
    度繼字第五五七號民事裁定、行政院金融監督管理委員會金
    管銀(六)字第０九三００三六六四一號函、股份有限公司變更
    登記表、押匯總質權書、開發信用狀約定書、約定書、出口
    押匯約定書為證，並引用證人即員工張慶良、黃吉田之證述
    ，上開證據之真正，除九十二年六月二十四日保證書及原告
    所提九十年六月七日以後押匯總質權書、開發信用狀約定書
    、約定書、出口押匯約定書、保證書上「林金信」簽章之真
    正外，並為被告所不爭執，應堪信為真實。
    被告子○○○、庚○○、丙○○、乙○○、癸○○、丁○○
    、己○○所辯雖據提出診斷證明書、病患出（轉）院雇用他
    院救護車、特別護士記錄單、收據、死亡證明書為憑，該等
    證據之真正，並為原告所不爭，亦堪信為真，但被告子○○○、庚○○、丙○○、乙○○、癸○○、丁○○、己○○所
    辯均為原告否認。
四、茲分述如下：
（一）原告主張之事實，業據提出借據、約定書、保證書、放款
      帳卡（年金戶本息）、戶籍謄本、臺灣屏東地方法院九十
      二年度繼字第五五七號民事裁定、行政院金融監督管理委
      員會金管銀(六)字第０九三００三六六四一號函、股份有限
      公司變更登記表、押匯總質權書、開發信用狀約定書、約
      定書、出口押匯約定書為證，核與證人即原告員工張慶良
      、黃吉田之證述大致相符，上開證據之真正，除九十二年
      六月二十四日保證書及原告所提九十年六月七日以後押匯
      總質權書、開發信用狀約定書、約定書、出口押匯約定書
      、保證書上「林金信」簽章之真正外，並經被告子○○○
      、庚○○、丙○○、乙○○、癸○○、丁○○、己○○當
      庭辨識後坦認無訛，被告金僑貿易有限公司、辛○○、寅
      ○○經合法通知，無正當理由未到庭，亦未提出書狀為任
      何聲明或陳述，依民事訴訟法第二百八十條第三項，視同
      自認，原告之主張應堪信為真實，前已述及。
（二）被告子○○○、庚○○、丙○○、乙○○、癸○○、丁○○、己○○雖一再辯稱被繼承人林金信早於八十幾年間即
      視力不良、後因糖尿病截肢，出入需他人攙扶協助，又自
      九十年三月十三日起定時於每週一、三、五中午至下午前
      往桃園華揚醫院洗腎，九十二年間並因併發症病危，在林
      口長庚醫院住院治療，且意識不清，應無可能與臺北銀行
      簽立九十二年六月二十四日之保證契約，且該保證書上「
      林金信」之簽名字跡與原告所提九十年六月七日以前契約
      上之簽名明顯不同、並非真正云云，然：
    １九十二年六月二十四日保證書上「林金信」之簽名，因比
      對樣本過少而無法鑑驗真偽，有內政部警政署刑事警察局
      刑鑑字第０九六０一九六二０八號函、法務部調查局調科
      貳字第０九七０００四二四五０號函附卷可稽。
    ２九十二年六月二十四日保證書上「林金信」之印文，及八
      十六年二月二十八日臺北銀行約定書、保證書、押匯總質
      權書、八十四年十月三十日臺北銀行保證書、八十八年九
      月四日郵政存簿儲金立帳申請書上「林金信」之印文，與
      被告子○○○、庚○○、丙○○、乙○○、癸○○、丁○○、己○○所執有之林金信印鑑之印文相同，此經本院職
      權檢送法務部調查局以重疊比對、特徵比對法鑑驗明確，
      有法務部調查局調科貳字第０九七００一二八四一０號鑑
      定書暨分析表在卷可資佐憑，九十二年六月二十四日保證
      書上「林金信」之印文既與林金信生前向其他金融行庫開
      戶所留印鑑，以及現猶由被告子○○○、庚○○、丙○○
      、乙○○、癸○○、丁○○、己○○執有之林金信印鑑印
      文一致，九十二年六月二十四日保證書上「林金信」之印
      文為真正，且林金信自八十四年起即數度擔任被告金僑貿
      易有限公司之連帶保證人、與臺北銀行訂立連帶保證契約
      ，已足認定。
    ３林金信固因動靜脈廔管阻塞無法洗腎而至林口長庚醫院急
      診並住院手術治療，但其住院期間係自九十二年七月二日
      起至同年月二十八日，非九十二年六月二十四日保證書簽
      立時期，且其入院時意識清楚，嗣因病情變化意識方逐漸
      轉壞，有財團法人長庚紀念醫院林口分院（九六）長庚院
      法字第九七九號函可考，衡情其於入院約一週前之本件保
      證書簽立日即九十二年六月二十四日，並無意識不清、喪
      失辨別事理能力之情事。
    ４又九十二年六月二十四日為週二，並非被告所稱林金信需
      定時前往醫院洗腎之時日，有月曆可參，林金信斯時居住
      地在桃園地區，此亦經被告子○○○、庚○○、丙○○、
      乙○○、丁○○供承不諱，縱林金信確因身罹疾患行動不
      便，其多年來既數度擔任被告金僑貿易有限公司之連帶保
      證人、與臺北銀行訂立連帶保證契約，而被告金僑貿易有
      限公司實為被告辛○○獨立出資、經營之公司，此觀有限
      公司變更登記表所載即明，被告辛○○復為林金信胞妹，
      此亦有戶籍謄本可徵，則林金信再次應胞妹辛○○之請求
      前赴臺北擔任被告金僑貿易有限公司連帶保證人、在本件
      保證書上簽章，亦難認與事理常情有違。
    ５至被告子○○○、庚○○、丙○○、乙○○、癸○○、丁○○、己○○復稱該印鑑可能於九十二年六月二十四日遭
      人盜用部分，已經原告否認，被告子○○○、庚○○、丙○○、乙○○、癸○○、丁○○、己○○始終未能提出任
      何證據以實其說，渠等此節所辯，亦難遽採。
    ６九十二年六月二十四日保證書上「林金信」之印文既為真
      正，復無證據足認該印鑑係遭他人盜用，則林金信願就被
      告金僑貿易有限公司九十二年六月二十四日之四百萬貸款
      擔任連帶保證人，亦足認定。
（三）按遺產繼承人，除配偶外，依左列順序定之：(一)直系血親
      卑親屬；繼承，因被繼承人死亡而開始；繼承人自繼承開
      始時，除本法另有規定外，承受被繼承人財產上之一切權
      利、義務；繼承人對於被繼承人之債務，負連帶責任；繼
      承人得限定以因繼承所得之遺產，償還被繼承人之債務；
      繼承人有數人，其中一人主張為前項限定之繼承時，其他
      繼承人視為同為限定之繼承；為限定之繼承者，其對於被
      繼承人之權利、義務，不因繼承而消滅，民法第一千一百
      三十八條第一款、第一千一百四十七條、第一千一百四十
      八條、第一千一百五十三條第一項、第一千一百五十四條
      亦有明文規定。而限定繼承之繼承人，仍應繼承被繼承人
      之債務全額，僅以因繼承所得之遺產為限度，負償還責任
      ，即限定繼承人非無債務，僅其責任有限而已；限定繼承
      債權人，得就債權全額為裁判上及裁判外一切請求，惟債
      權人起訴請求，繼承人如提出限定繼承之抗辯時，法院應
      為保留的給付（於繼承財產限度內為給付）之判決，最高
      法院八十六年度台上字第二五八號著有判決可資參照。
（四）本件被告子○○○為被繼承人林金信之配偶，被告庚○○
      、丙○○、乙○○、癸○○、丁○○、己○○為被繼承人
      林金信之子女，有戶籍謄本在卷可資參佐，又被告子○○○、庚○○、癸○○、丁○○業於法定期間開具遺產清冊
      呈報法院為限定繼承，經臺灣屏東地方法院裁定准許並依
      法刊登新聞紙公示催告，有臺灣屏東地方法院九十二年度
      繼字第五五七號民事裁定可按，並經本院職權調閱上開卷
      宗審認屬實，被繼承人林金信於九十二年六月二十四日與
      原告訂立保證契約、擔任被告金僑貿易有限公司九十二年
      六月二十四日四百萬貸款之連帶保證人，而被告金僑貿易
      有限公司就該筆貸款僅攤還至九十五年九月二十四日止，
      即未依約清償，尚積欠一百五十一萬零八百零九元，及自
      九十五年九月二十四日起至清償日止，按週年利率百分之
      五‧一九計算之利息，以及自九十五年十月二十五日起至
      清償日止，逾期在六個月以內者，按上開利率百分之十，
      逾期超過六個月部分，按上開利率百分之二十計算之違約
      金，業如前述，揆諸前開法條、說明，被告子○○○、庚○○、丙○○、乙○○、癸○○、丁○○、己○○僅就繼
      承林金信之財產範圍內，就被告金僑貿易有限公司該筆四
      百萬元貸款餘額負連帶清償之責。
五、從而，原告依兩造間借貸契約、連帶保證契約請求被告子○○○、庚○○、丙○○、乙○○、癸○○、丁○○、己○○
    於繼承林金信遺產範圍內，與被告金僑貿易有限公司、辛○○、寅○○連帶給付原告一百五十一萬零八百零九元，及自
    九十五年九月二十四日起至清償日止，按週年利率百分之五
    ‧一九計算之利息，以及自九十五年十月二十五日起至清償
    日止，逾期在六個月以內者，按上開利率百分之十，逾期超
    過六個月部分，按上開利率百分之二十計算之違約金；請求
    被告金僑貿易有限公司、辛○○、寅○○連帶給付原告五十
    三萬八千一百八十五元，其中十九萬四千四百六十四元自九
    十五年九月八日起至清償日止，按週年利率百分之五‧一九
    計算之利息，以及自九十五年十月九日起至清償日止，逾期
    在六個月以內者，按上開利率百分之十，逾期超過六個月部
    分，按上開利率百分之二十計算之違約金，其中十八萬零五
    百七十六元，與自九十五年十月八日起至清償日止，按週年
    利率百分之五‧四四計算之利息，以及自九十五年十一月九
    日起至清償日止，逾期在六個月以內者，按上開利率百分之
    十，逾期超過六個月部分，按上開利率百分之二十計算之違
    約金，其餘十六萬三千一百四十五元，及自九十六年一月四
    日起至清償日止，按週年利率百分之五‧四五計算之利息，
    以及自九十六年二月五日起至清償日止，逾期在六個月以內
    者，按上開利率百分之十，逾期超過六個月部分，按上開利
    率百分之二十計算之違約金，洵屬有據，應予准許。
六、本件事證已臻明確，兩造其餘攻擊防禦方法及所提證據，於
    判決結果不生影響，爰不一一論列，併此敘明。
七、原告陳明願供中央政府建設公債九十三年度甲類第七期債票
    為擔保，請准宣告假執行，核無不合，爰酌定相當擔保金額
    准許之。
據上論結，本件原告之訴有理由，依民事訴訟法第三百八十五條
第一項前段、第八十五條、第三百九十條第二項，判決如主文。
中    華    民    國    97    年    5     月    21    日
                    民事第一庭  法  官  洪文慧
上列正本核與原本無異。
如不服本判決，得於判決送達之翌日起二十日內，以書狀敘述理
由，向本庭提起上訴。
中    華    民    國    97    年    5     月    21    日
                                書記官  林芝儀
附表：被告金僑貿易有限公司、辛○○、寅○○應連帶給付之利
息、違約金
┌───────┬────────┬─────────┐
│本金（新臺幣）│    利   息     │    違  約  金    │
├───────┼────────┼─────────┤
│壹拾玖萬肆仟肆│自民國九十五年九│自民國九十五年十月│
│佰陸拾肆元    │月八日起至清償日│九日起至清償日止，│
│              │止，按週年利率百│逾期在六個月以內者│
│              │分之五‧一九計算│，按前開利率百分之│
│              │。              │十，逾期超過六個月│
│              │                │部分，按前開利率百│
│              │                │分之二十計算。    │
├───────┼────────┼─────────┤
│壹拾捌萬零伍佰│自民國九十五年十│自民國九十五年十一│
│柒拾陸元      │月八日起至清償日│月九日起至清償日止│
│              │止，按週年利率百│，逾期在六個月以內│
│              │分之五‧四四計算│者，按前開利率百分│
│              │。              │之十，逾期超過六個│
│              │                │月部分，按前開利率│
│              │                │百分之二十計算。  │
├───────┼────────┼─────────┤
│壹拾陸萬仟壹│自民國九十六年一│自民國九十六年二月│
│佰肆拾伍元    │月四日起至清償日│五日起至清償日止，│
│              │止，按週年利率百│逾期在六個月以內者│
│              │分之五‧四五計算│，按前開利率百分之│
│              │。              │十，逾期超過六個月│
│              │                │部分，按前開利率百│
│              │                │分之二十計算。    │
└───────┴────────┴─────────┘


司法院資訊處製作；財團法人民間司法改革基金會備份。
